【裁判字號】    99,交聲,972
【裁判日期】    990809
【裁判案由】    違反道路交通管理處罰條例聲明異議
【裁判全文】
臺灣桃園地方法院交通事件裁定        99年度交聲字第972號
原處分機關  交通部公路總局新竹區監理所
異  議  人
即受處分人  甲○○
上列異議人即受處分人因違反道路交通管理處罰條例事件，對於
交通部公路總局新竹區監理所民國99年6 月18日桃監裁罰字第裁
52-DB0000000號違反道路交通管理事件裁決書所為處分，聲明異
議，本院裁定如下：
    主  文
異議駁回。
    理  由
一、原處分意旨略以：異議人即受處分人甲○○於民國99年5 月
    5 日上午11時52分許，將車牌號碼ITX-941 號重型機車，停
    放在桃園縣桃園市○○路1125號對面人行道該禁止臨時停車
    之處所，經桃園縣政府警察局交通隊警員填製桃警局交字第
    DB0000000 號舉發違反道路交通管理事件通知單逕行舉發，
    限於99年6 月5 日前至交通部公路總局新竹區監理所桃園監
    理站到案聽候裁決，嗣異議人於99年5 月12日提出申訴，經
    原處分機關即交通部公路總局新竹區監理所認異議人上開違
    規事實明確，乃於99年6 月18日以桃監裁罰字第裁52-DB000
    0000號裁決書，依道路交通管理處罰條例第56條第1 項第 1
    款及違反道路交通管理事件統一裁罰基準表之規定，裁處異
    議人罰鍰新臺幣（下同）600 元等語。
二、聲明異議意旨略以：異議人係於99年5 月5 日上午8 時20分
    許，即將車牌號碼ITX-941 號重型機車停放在桃園縣桃園市
    ○○路1125號對面人行道之機車停車格內，因該處位於中正
    藝文特區，人車眾多，而機車停車格有限，異議人之機車乃
    遭他人挪出以停放自有機車，實無違規停放車輛情事。況該
    處人行道有二分之一面積經桃園縣政府規劃為機車停車格，
    故所謂供行人通行之人行道，當僅指其餘二分之一面積之處
    ，異議人前開重型機車為警舉發時，係停放在停車格與行道
    樹之間，此處顯非供行人行走之處，亦無礙行人或車輛之行
    進，為此，爰依法聲明異議，請求撤銷原處分云云。
三、按人行道係指為專供行人通行之騎樓、走廊，及劃設供行人
    行走之地面道路，與人行天橋及人行地下道；人行道，不得
    臨時停車，道路交通管理處罰條例第3 條第3 款、道路交通
    安全規則第111 條第1 項第1 款規定甚明。再按汽車駕駛人
    停車時，在禁止臨時停車處所停車者，處新臺幣600 元以上
    1,200 元以下罰鍰，道路交通管理處罰條例第56條第1 項第
    1 款復有明文。
四、經查：
(一)、本件異議人甲○○於99年5 月5 日上午11時52分許，將車牌
    號碼ITX-941 號重型機車，停放在桃園縣桃園市○○路1125
    號對面人行道上非機車停車格之禁止臨時停車處所，而經桃
    園縣政府警察局交通隊警員拍照取證，製單舉發上開違規事
    實等情，有桃園縣政府警察局桃警局交字第DB0000000 號舉
    發違反道路交通管理事件通知單及採證照片4 張附卷可稽，
    足認異議人前開機車為警舉發時，並非停放在機車停車格內
    ，而係停放於人行道上機車停車格外之禁止臨時停車處所，
    灼然甚明。按人行道不得臨時停車，此為一般之規定，倘交
    通主管機關在特定範圍內劃設停車格，該處固例外得停放車
    輛，然若無停車格之劃設，自不得臨時停車，此為至明之理
    。依本件警員攝得之採證照片所示，異議人係將前開機車停
    放在人行道機車停車格外之位置，為不得臨時停車之人行道
    ，洵屬明確，異議人猶辯稱該處係得停放機車之位置，非屬
    人行道云云，要屬無稽。
(二)、次按人民違反法律上之義務而應受行政罰之行為，法律無特
    別規定時，雖不以出於故意為必要，仍須以過失為其責任條
    件。但應受行政罰之行為，僅須違反禁止規定或作為義務，
    而不以發生損害或危險為其要件者，推定為有過失，於行為
    人不能舉證證明自己無過失時，即應受處罰（司法院大法官
    會議釋字第275 號解釋文參照），依卷附採證照片所示，異
    議人上開機車停放之位置，距機車停車格已有若干距離，其
    左側隔鄰停放之機車後輪已非停放在機車停車格內，衡諸常
    情，苟有因一己停車之便而挪移他人車輛之需者，自當選擇
    合法停車格之處，而無將他人車輛移出停車格後，其機車仍
    無法完全停入於停車格內之理，觀諸異議人前開機車為警舉
    發時停放之位置及周邊車輛停放狀況，顯無可能係遭他人擅
    自從停車格內挪出，致違規停放在人行道上，況異議人迄未
    能提出任何具體證據供本院調查，其空言辯稱上開機車係遭
    人移至合法停車格外云云，要難採信。
五、綜上所述，本件異議人確於99年5 月5 日上午11時52分許，
    將車牌號碼ITX-941 號重型機車停放在桃園縣桃園市○○路
    1125號對面人行道上該禁止臨時停車處所，洵堪認定。從而
    ，原處分機關援引道路交通管理處罰條例第56條第1 項第 1
    款及違反道路交通管理事件統一裁罰基準表之規定，裁處異
    議人600 元罰鍰，於法並無違誤，異議人猶執前詞指摘原處
    分不當，非有理由，應予駁回。
六、依道路交通管理處罰條例第87條第2 項，道路交通案件處理
    辦法第19條，裁定如主文。
中    華    民    國    99    年    8     月    9     日
                  交通法庭  法  官  劉淑玲
以上正本證明與原本無異。
如不服本裁定，應於裁定送達後5 日內向本院提出抗告狀。
                            書記官  許婉茹
中    華    民    國    99    年    8     月    9     日

司法院資訊處製作；財團法人民間司法改革基金會備份。
